臺灣板橋地方法院民事裁定　　　　　　　 100年度抗字第26號
抗　告　人　新生資產管理股份有限公司
法定代理人　陳清祥
上列抗告人因與相對人江進玉等間聲請拍賣抵押物裁定准予強制
執行事件，對於中華民國100年1月3日本院99年度司拍字第914號
所為裁定提起抗告，本院裁定如下：
    主    文
抗告駁回。
抗告程序費用新臺幣壹仟元由抗告人負擔。
    理    由
一、本件抗告意旨略以：抗告人請求拍賣借款人即被繼承人王世
    果所遺之不動產，因被繼承人王世果於民國88年6月21日死
    亡後，由其母王鄭鴛鴦繼承，王鄭鴛鴦於88年10月2日死亡
    ，轉由其子女王世哲、江王素清、陳王素梅、王素花、張王
    素滿5人繼承，長女江王素清於93年5月25日死亡，由其配偶
    江進玉、子女江志煌、江萬吉、江秀春、江春美共同繼承為
    公同共有。抗告人並檢呈被繼承人王世果、王鄭鴛鴦、江王
    素清之繼承人沒有具狀向法院聲請拋棄或限定繼承之法院家
    事法庭函。因王世哲於98年7月25日死亡，關於其再轉繼承
    之繼承人關係尚需法院文件始得據以申請戶籍謄本等資料檢
    呈原審，是以原審似應命抗告人補正，如抗告人未補正，始
    駁回抗告人聲請，似較適當，原審未為此補正，即駁回抗告
    人聲請，抗告人不服，爰依法提起抗告，聲請原裁定廢棄，
    原審應命抗告人補正被繼承人王世果轉被繼承人王世哲之繼
    承人相關戶籍資料、有無拋棄繼承及更正相對人王世哲部分
    為其繼承人等語。
二、按民法第1151條規定，共同繼承之遺產在分割前，為各繼承
    人公同共有。又公同關係共有一物者，各公同共有人之權利
    及於公同共有物之全部，民法第827條第3項亦有明文規定。
    而應繼分係各繼承人對於遺產上一切權利義務所得繼承之比
    例，並非對於個別遺產得享之權利比例，故繼承人於分割遺
    產或經其全體同意消滅公同共有關係前，各繼承人僅對遺產
    之全部有潛在之應繼分，對於個別之遺產則無應有部分存在
    ，其於公同關係存續期間內，應不得單獨處分其對於個別遺
    產上之權利。準此，對於拍賣抵押物，應以全體繼承人為相
    對人，當事人始為適格。又民事訴訟法有關當事人能力於非
    訟事件關係人準用之，非訟事件法第11條定有明文。按無當
    事人能力者，其欠缺無從補正者，不得為訴訟法律關係之主
    體，故欲聲請法院為本案之裁定，聲請人及相對人均需有當
    事人能力，否則聲請人之聲請即不合法定訴訟成立要件，應
    依欠缺民事訴訟法第249條第1項第3款之當事人能力為理由
    ，裁定駁回之。拍賣抵押物裁定之性質為裁定，故對上開之
    當事人規定自有適用餘地，於當事人能力欠缺而無從補正時
    ，應依民事訴訟法第249條第1項第3款規定裁定駁回之。
三、經查，抗告人主張原債務人王世果於88年2月1日以系爭不動
    產為向第三人大眾商業銀行股份有限公司所負債務之擔保，
    設定本金最高限額新臺幣（下同）600萬元之抵押權，依法
    登記在案，茲原債務人王世果對向第三人大眾商業銀行股份
    有限公司負債500萬元，已屆清償期而未為清償，嗣債務人
    王世果死亡，相對人為其繼承人，而第三人大眾商業銀行股
    份有限公司將對系爭抵押權讓與聲請人，為此聲請拍賣抵押
    物等情。經原審查明相對人之一王世哲業於98年7月25日死
    亡，其當事人能力已有欠缺，有戶籍謄本附於原審卷可參，
    爰依上引法文規定，駁回抗告人本件聲請，經核並無違誤。
    抗告人雖主張原審應命抗告人補正王世哲之繼承人相關戶籍
    資料、有無拋棄繼承及更正相對人王世哲部分為其繼承人等
    語，惟抗告人係對已死亡而無當事人能力之王世哲為相對人
    聲請拍賣抵押物，因此部分聲請已不合法，且屬不能補正之
    事項，無從命張世哲之繼承人續行，亦不得逕改列其繼承人
    為相對人，是本件當事人能力之欠缺即無從補正，抗告人以
    前揭理由，提起本件抗告，自不可採，其抗告應予駁回。
四、結論：本件抗告為無理由，依非訟事件法第46條、第21條第
    2項，民事訴訟法第495條之1第1項、第449條第1項、第78條
    ，裁定如主文。
中    華    民    國   100    年    3     月    21    日
                  民事第一庭  法  官  許瑞東
以上正本係照原本作成。
如不服本裁定，僅得於收受本裁定正本送達後10日內，以適用法
規顯有錯誤為理由，向本院提出再抗告狀（須附繕本一份及繳納
再抗告裁判費新台幣1,000元），始可再抗告。
中    華    民    國   100    年    3     月    21    日
                              書記官  李淑卿